臺灣屏東地方法院刑事判決　　　　　　　　　　　　　九十三年度訴字第三六一號
　　公　訴　人　臺灣屏東地方法院檢察署檢察官
　　被　　　告　庚○○　男　五.
　　指定辯護人　己○○　律師
右列被告因公共危險案件，經檢察官聲請簡易判決處刑（九十三年度偵字第二○五二
號），本院認為不宜以簡易判決處刑，改依通常程序審理，茲判決如左：
    主  文
庚○○以加害生命、身體、財產之事，恐嚇他人，致生危害於安全，處有期徒刑捌月
，扣案之塑膠桶壹只（含內裝之汽油約拾點伍公升）沒收。
    事  實
一、庚○○曾於民國八十八年間因殺人未遂案件，經本院判處有期徒刑五年六月，再
    經臺灣高等法院高雄分院及最高法院駁回上訴確定，於八十九年九月十九日入監
    執行，於九十二年三月五日縮短刑期假釋出監，縮刑期滿日九十四年六月十日，
    現仍在假釋中（不構成累犯）。庚○○與丁○○、戊○○○為鄰居，於九十三年
    四月十三日下午四時許，庚○○酒後至屏東縣恆春鎮○○路六六巷二七號丁○○
    、戊○○○夫妻居住處，因勸阻其友人乙○○賭博而發生爭執，繼與丁○○、戊○○○二人發生口角，竟一時氣憤，基於恐嚇之犯意，於同日下午五時二分許，
    至屏東縣恆春鎮○○路七號中國石油股份有限公司恆春加油站，攜帶其所有之塑
    膠桶，購買新臺幣四百七十元之九五無鉛汽油（二一．四六公升）後，旋攜至上
    開丁○○居住處，在該房屋後方廚房門口外，將汽油潑灑於廚房內之地面上，欲
    以此加害生命、身體、財產之事恐嚇丁○○、戊○○○，於潑灑汽油之際，旋即
    為丁○○發現而阻止，戊○○○立即進入廚房，亦發現廚房地上有汽油，使丁○○、戊○○○心生畏懼，致生危害其安全。嗣經據報前來之員警當場扣得庚○○
    所有內尚餘十八．七七公升汽油之塑膠桶一只（汽油扣案後因揮發而僅剩約十．
    五公升）。
二、案經屏東縣警察局恆春分局報告臺灣屏東地方法院檢察署檢察官偵查起訴。
    理  由
一、右揭犯罪事實，業據被告庚○○於本院審理時坦承不諱，核與被害人丁○○於警
    詢、偵查及本院審理時、被害人戊○○○於警詢及本院審理時證述情節大致相符
    ，並經證人甲○○於偵查中、證人丙○○於偵查及本院審理時證述在卷，復有中
    國石油股份有限公司恆春加油站之監視錄影機所拍攝畫面之翻拍照片二張、現場
    及塑膠桶照片四張、統一發票、偵查報告、現場圖、報告書、換算扣押當時容量
    之統一發票影本、酒測值鑑定表各一份附卷可稽，及扣案之塑膠桶一只（汽油扣
    案後因揮發而僅剩約十．五公升）可資佐證，足認被告之自白與事實相符，應堪
    採信。另被害人丁○○、戊○○○於警詢時之供述，固係「被告以外之人於審判
    外之供述」，然其二人其後經檢察官及法院訊問所為供述，與警詢筆錄相互對照
    ，被害人丁○○之供述與警詢筆錄中並無不合，被害人戊○○○於本院之供述固
    或有避重就輕而為被告有利之陳述之情形，然比較被害人戊○○○之警詢筆錄與
    被告於本院審理時之供述，並無不合，且被害人戊○○○於警詢時之陳述，係較
    接近犯罪時間時所為之陳述，較少權衡利害且記憶較為清晰，所述亦較明確，具
    有較為可信之特別情況，且為證明犯罪事實所必要，自可為證據，故指定辯護人
    辯稱被害人丁○○、戊○○○之警詢筆錄無證據能力，即無足採，附此敘明。再
    被告為警查獲後，於同日（即九十三年四月十三日）下午六十二十六分許，雖經
    警測得呼氣酒精濃度為每公升一．一○毫克，惟按刑法第十九條第二項所稱精神
    耗弱，係指行為時之精神，對外界事物之判斷能力，較普通人之平均程度，顯然
    減退而言，與全無意識能力之心神喪失情形不同。又飲酒至醉，陷於精神耗弱，
    原為一時之精神狀態，非若精神病患之有持續性，故事後判斷行為人於行為時是
    否在酒醉精神耗弱中，無從如對一般精神病患得就其生理、精神等狀況為鑑定，
    因而法院綜合行為人行為時各種主客觀情形為合理推斷，自非法所不許（最高法
    院八十年度台上字第三五一一號判決參照）。經查，告訴人潑灑汽油為被害人丁○○發現制止後，被告即自行跑回家一情，業經證人即被害人丁○○證述在卷（
    本院卷第一○三頁），足見被告尚知躲避，其思路清楚，且隨後為警查獲後於警
    詢中復辯稱：購買汽油是預備加入機車使用，並未潑灑汽油於丁○○住宅廚房云
    云，亦見被告意圖避免其刑責而設詞辯解，再參以證人即本件承辦警員丙○○亦
    證稱：「（被告當時精神狀況如何？）他當時有喝點酒，但他還是可以陳述。」
    （本院卷第五七頁），益徵被告當時的意識清楚，行為時並無精神耗弱之情事。
    故尚難以被告喝酒而為被告有利之認定，併此敘明。
二、綜上所述，被告庚○○於九十三年四月十三日下午五時二分許，至屏東縣恆春鎮
    ○○路七號中國石油股份有限公司恆春加油站購買汽油後，旋攜至上開丁○○住
    處，在該房屋後方廚房門口外，將汽油潑灑於廚房內之地面上等情，應堪認定。
    至聲請意旨雖指訴被告因細故與被害人丁○○發生口角，萌生放火之犯意，而將
    汽油往廚房內潑灑，正欲點火之際，為被害人丁○○當場發現報警循線查獲，因
    認被告係意圖放火燒毀現供人使用之住宅，幸經被害人丁○○及時制止，始未點
    燃。惟訊據被告堅詞否認有放火燒毀現供人使用之住宅之犯行，辯稱；潑灑汽油
    僅係在嚇唬丁○○、戊○○○，並無放火之意等語。查被告與被害人丁○○、戊○○○係多年鄰居，雙方相處很好並無糾紛等情，業據被害人丁○○、戊○○○
    於警詢中證述甚詳，依被害人丁○○二人及被告所述，渠等間並無何深仇大恨，
    當時亦無何重大糾葛，被告是否僅因一時細故與被害人二人發生口角，即有欲放
    火燒毀被害人二人住宅之意思，實非無疑。且被告潑灑汽油為被害人丁○○制止
    時，被告未有欲點燃之動作，身上亦未發現持有打火機或火柴，亦經被害人丁○○證述在卷（本院卷第一○四頁），而本件除扣案之塑膠桶及汽油外，並未查獲
    其他物品，復經證人即警員丙○○證述在卷（本院卷第五七頁）。若被告確有意
    放火，衡情應於外出購買汽油時，即一併備妥打火機及燃火之碎布或紙屑，使足
    以完成放火行為。故被告雖有潑灑汽油，惟並未備有燃火之打火機、碎布或紙屑
    等物，是被告之舉應僅意在恐嚇，被告辯稱伊僅是要嚇嚇丁○○等語，即堪採信
    。又被告在被害人住宅之廚房潑灑汽油，依社會通念堪認是恐嚇行為，足使被害
    人丁○○、戊○○○心生畏懼而危害其安全。是本案事證明確，被告恐嚇危害安
    全犯行，堪以認定。
三、核被告庚○○所為，係犯刑法第三百零五條之恐嚇危害安全罪，聲請意旨認被告
    係犯刑法第一百七十三條第三項第一項之放火未遂罪，起訴法條，尚有未洽，爰
    就公訴人起訴之事實變更起訴法條。爰審酌被告之素行、犯罪之動機、目的、手
    段、所致生之危害、被告與被害人之關係及犯罪後之態度等一切情狀，量處如主
    文所示之刑。至扣案之塑膠桶一只（含內裝之汽油約十．五公升）係被告所有持
    以供向被害人恐嚇之物，業據被告供述在卷，依刑法第三十八條第一項第二款規
    定宣告沒收。
據上論斷，應依刑事訴訟法第二百九十九條第一項前段、第三百條、刑法第三百零五
條、第三十八條第一項第二款、罰金罰鍰提高標準條例第一條前段，判決如主文。
本案經檢察官鄭伊均到庭執行職務。
中　　　華　　　民　　　國　　　九十三　　　年　　　十一　　月　　五　　日
                                      臺灣屏東地方法院刑事第五庭
                                          審判長法  官  羅森德
                                                法  官  林家聖
                                                法  官  楊文廣
右正本證明與原本無異。
如不服本判決應於收受本判決送達後十日內向本院提出上訴書狀，其未敘述上訴理由
者，並得於提起上訴後十日內向本院補提理由書狀（均須按他造當事人之人數附繕本
 ）「切勿逕送上級法院」
                                                書記官  周秀香
中　　　華　　　民　　　國　　　九十三　　　年　　　十一　　月　　五　　日
附錄本案論罪科刑法條全文
刑法第三百零五條：
以加害生命、身體、自由、名譽、財產之事，恐嚇他人致生危害於安全者，處二年
以下有期徒刑、拘役或三百元以下罰金。
